臺灣高等法院交通事件裁定　　　　　　　　　　　　九十三年度交抗字第三七八號
　　抗　　告　　人　臺北市交通事件裁決所
　　受　處　分　人　甲○○
右抗告人因受處分人違反道路交通管理處罰條例案件，不服臺灣板橋地方法院中華民
國九十三年三月二十六日所為裁定（九十三年度交聲字第二七號，原處分案號：北市
裁三字第裁二二｜ＡＸＸ○三二八一二號），提起抗告，本院裁定如左：
    主  文
原裁定撤銷。
受處分人之異議駁回。
    理  由
一本件受處分人於民國九十二年九月二十一日下午六時左右，駕駛四九三ＡＢ號營業
  大客車，沿臺北市○○路內側車道東向行駛，至忠順街口右轉彎時，未讓沿同向外
  側車道直行之ＧＣＹ七七八號重機車先行，右前車頭撞及重機車左側，機車駕駛人
  連秀綠胸部挫傷，附載乘員邱鈺婷腳趾擦傷、邱英傑左脛骨骨折。經抗告人據警舉
  發，認為受處分人駕駛汽車在多車道右轉彎時不讓直行車先行，又違反道路交通安
  全規則因而肇事致人受傷，依據道路交通管理處罰條例第四十八條第六款裁處罰鍰
  銀元三百元折算新臺幣九百元，併依同條例第六十一條第一項第一款、第三項記違
  規點數一點、吊扣駕駛執照三個月。受處分人不服，聲明異議。原法院經調查結果
  ，以本件肇事地點係雙向四車道，受處分人當時非由外側車道右轉，兩車撞擊點分
  別為大客車右前車頭保險桿下方及重機車左側把手，俱為受處分人所自承，連秀綠
  等人因本件車禍而受傷，亦有和解書在卷可憑，參酌卷附道路交通事故調查報告表
  、現場圖、道路交通事故補充資料表、交通事故談話紀錄表，認定受處分人違規事
  證明確。惟以原處分未併斟酌受處分人另有道路交通管理處罰條例第四十八條第四
  款汽車駕駛人在多車道右轉彎不先駛入外側車道之情形，且已依道路交通管理處罰
  條例第六十一條第三項吊扣其駕駛執照三個月，復依同條例第六十三條第一項第一
  款記違規點數一點，亦與同條例第六十三條第二項規定不合，因而撤銷原處分，裁
  定諭知受處分人罰鍰三百元並吊扣駕駛執照三個月。
二惟查：依據道路交通管理處罰條例所為處罰，係對違反行政上義務者所科之行政罰
  ，關於異議之裁定及抗告，依法雖準用刑事訴訟法所定程序，但在實體法上，仍應
  依其性質適用行政法之原理，並無適用刑法總則關於合併論罪規定之餘地，原則上
  亦不採取競合吸收之理論（參照司法院院字第四八七號解釋，最高行政法院八十五
  年十一月份庭長評事聯席會議）。違反不同法條規定之行政上義務，倘若彼此具有
  行為罰與結果罰之關係，僅就結果處罰已足達成行政上之目的者，固然只須擇一處
  罰，毋庸併予論究；至於各行為間若無行為罰與結果罰之先行階段關係，即非得認
  屬同一違規行為，亦無從類推刑事法上裁判上或實質上一罪概念，而就舉發、處罰
  之程序效力予以擴張。本件受處分人關於汽車駕駛人在多車道右轉彎不先駛入外側
  車道之行為，未經警察機關予以舉發，有原舉發通知書附卷可稽，抗告人未就此部
  分違規情節併予裁處並無不當，原裁定據此而將原處分撤銷，逕於主文內併載受處
  分人未受舉發之違規事由，已有未合。又道路交通管理處罰條例第六十三條第二項
  規定「依前項各條款，已受吊扣或吊銷駕駛執照處分者，不予記點」，係指同條第
  一項各款所揭處罰條文業已明定吊扣或吊銷駕駛執照處分者而言，亦即限於依據同
  條例第二十九條第二項、第二十九條之二第四項、第三十條第三項、第三十三條第
  二項、第四十條第二項、第四十三條第四項處分吊扣或吊銷駕駛執照，始得適用第
  六十三條第二項不予記點。受處分人係因違反道路交通安全規則肇事致人受傷，依
  據道路交通管理處罰條例第六十一條第一項第三項而受吊扣駕駛執照處分，抗告人
  對其裁罰記違規點數一點，亦無不合。原裁定援引同條例第六十三條第二項規定免
  予記點，適用法則尤有違誤。以上或為原處分機關執以聲明不服，或為本院依職權
  而予糾正，案經抗告，自應據以將原裁定撤銷。受處分人對於原裁定所認定轉彎車
  未讓直行車先行、違反道路交通安全規則肇事致人受傷之違規事實，既未循抗告程
  序而為爭執，應由本院憑此事實基礎自為裁定，駁回受處分人在原法院所為異議。
三依道路交通管理處罰條例第八十九條，道路交通案件處理辦法第二十六條，刑事訴
  訟法第四百十三條後段，裁定如主文。
中　　　華　　　民　　　國　　九十三　　年　　　七　　　月　　　九　　　日
                              臺灣高等法院交通法庭
                                  審判長法  官　吳　　　敦
                                        法  官　梁　宏　哲
                                        法  官　林　勤　綱
右正本證明與原本無異。
不得再抗告。
                                        書記官  王  增  華
中　　　華　　　民　　　國　　九十三　　年　　　七　　　月　　 十五 　　日
